【裁判字號】    97,訴緝,11
【裁判日期】    970229
【裁判案由】    強盜等
【裁判全文】
臺灣高雄地方法院刑事判決              97年度訴緝字第11號
公  訴  人  臺灣高雄地方法院檢察署檢察官
被      告  乙○○
                    身分證統一.
指定辯護人  本院公設辯護人丙○○
上列被告因強盜等案件，經檢察官提起公訴（93年度偵字第6132
號），本院判決如下：
    主  文
乙○○犯攜帶兇器強盜罪，累犯，處有期徒刑柒年陸月。扣案仿
制式克拉克九○玩具槍枝壹把（槍枝管制編號0000000000）、白
色旅行袋壹個、白色棉質手套壹雙、絲襪壹支，均沒收。又犯未
指定犯人誣告罪，累犯，處有期徒刑肆月。應執行有期徒刑柒年
捌月，扣案仿制式克拉克九○玩具槍枝壹把（槍枝管制編號0000
000000）、白色旅行袋壹個、白色棉質手套壹雙、絲襪壹支，均
沒收。
    事  實
一、乙○○於民國91年因竊盜案件，經本院以91年度易字第342
    號判決判處有期徒刑3 月，於91年6 月27日易科罰金執行完
    畢。猶不知悔改，意圖為自己不法之所有，於93年3 月17日
    下午3 時57分許，駕駛其配偶柯秀惠所有之車號S7-4682 號
    自小客車，將車輛停放鳳山市○○路工協郵局後方巷道未熄
    火下車，頭戴絲襪，手戴白色手套，手持其所有之塑膠質地
    ，如持以行兇毆擊人體，將使人之生命、身體、安全發生危
    險，客觀上可供兇器使用，但因槍管內有阻鐵，無法發射子
    彈而不具殺傷力之仿制式克拉克九○玩具槍枝1 把（槍枝管
    制編號0000000000），闖入址設高雄縣鳳山市○○路50號之
    工協郵局內，因上開玩具槍酷似真槍，且當場倉促事變之間
    ，在場郵局員工無法明確判斷槍枝之真偽，恐自己及同仁遭
    害，而心生畏怖至不能抗拒，乙○○再由右方窗口鑽入櫃檯
    內，搜刮櫃台抽屜內現金共計61萬5000元，並放置事先準備
    之白色旅行袋內，得手後駕原車逃離現場。警方據報前往經
    訪查該郵局志工鄭壽燕提供目擊犯嫌係駕駛車號「SL-4682
    」墨綠色自小客車往鳳山市○○路方向逃逸，經調閱建國路
    與勝利路口監視系統查得乙○○駕駛車號係為「S7-4682 」
    號，經查該作案車輛為柯秀惠所有，而乙○○於逃逸後獲悉
    警方正在追查，另基於未指定犯人誣告之犯意，於同日下午
    4 時40分許，主動通知不知情之其妻柯秀惠前往高雄市政府
    警察局楠梓分局翠屏派出所謊報車輛失竊，而為使不特定人
    受刑事處分。乙○○於同日晚間9 時為警在高雄市○○區○
    ○路與武嶺街拘提到案，並在地上起獲丟棄贓款4 萬5000元
    ，後經乙○○主動配合帶同前往投宿高雄市○○路康橋飯店
    1101號房間及鳳山市○○○路中華電信七爺機房旁公有停車
    場、鳳山市○○○路11之1 號防火巷內、鳳山市○○○路57
    9 巷38之3 號2 樓等處所分別起獲贓款36萬3000元、作案使
    用車號S7-4682 號交通工具及白色旅行袋、絲襪、白色手套
    等贓證物。另乙○○於93年3 月30日下午4 時20分許復帶同
    警方前往高雄縣鳳山市○○路段之排水溝內起出作案用之上
    揭槍枝。（贓款40萬8000元，業由上開郵局經理甲○○○領
    回）
二、案經高雄縣政府警察局鳳山分局報告臺灣高雄地方法院檢察
    署檢察官偵查起訴。
    理  由
壹、程序方面
    按被告以外之人於審判外之言詞或書面陳述，除法律有規定
    者外，不得作為證據，刑事訴訟法第159 條第1 項固定有明
    文。惟被告以外之人於審判外之陳述，雖不符同法第159 條
    之1 至之4 之規定，而經當事人於審判程序同意作為證據，
    法院審酌該言詞陳述或書面陳述作成時之情況，認為適當者
    ，亦得為證據，同法第159條之5亦有明文。查本案證人即被
    告妻子柯秀惠、證人即郵局經理甲○○○、郵局志工鄭壽燕
    於警詢、偵查中之證述，為審判外之陳述而屬傳聞證據，暨
    其他相關具傳聞性質之證據資料，公訴人、被告及辯護人於
    本院準備程序及審判程序中對於前述證人於偵查中之證述暨
    其他相關具傳聞性質之證據資料之證據能力，均表示同意作
    為證據。本院審酌證人陳述及證據資料作成時之情況，核無
    違法取證或其他瑕疵，認為以之作為證據為適當，上開證人
    於審判外之陳述及相關證據資料，自得做為證據，合先敘明
    。
貳、實體方面
一、被告涉犯強盜罪部分：
  (一)上開強盜事實，業據被告乙○○坦承不諱，核與證人即郵局
    經理甲○○○、郵局志工鄭壽燕於警詢、偵查中之證述，並
    有內政部警政署刑事警察局93年4 月5 日刑鑑字第09300733
    93號槍彈鑑定書、由監視器翻拍之行搶過程照片7 張、路口
    監視器拍攝被告所駕駛之車輛照片2 張、搜索扣押筆錄、扣
    押物品目錄表在卷可稽，復有扣案之不具殺傷力之仿制式克
    拉克九○玩具槍枝1 把（槍枝管制編號0000000000）、白色
    旅行袋1 個、白色棉質手套1 雙、絲襪1 支可查。
  (二)按強盜罪之強暴、脅迫，以所施用威嚇之程度，客觀上足以
    壓抑被害人之意思，致使不能抗拒為已足。至施用之威嚇手
    段，客觀上是否足以壓抑被害人之意思自由，應依一般人在
    同一情況下，其意思自由是否因此受壓制為斷，不以被害人
    之主觀意思為準（最高法院87年度台上字第3705號判決意旨
    參照），又強盜罪之強暴、脅迫，只須抑壓被害人之抗拒或
    使被害人身體上、精神上處於不能抗拒之狀態為已足，其暴
    力縱未與被害人身體接觸，仍無礙於強盜罪責之成立（最高
    法院89年度台上字第3035號判決意旨參照），且縱令被害人
    實際無抗拒行為，仍於強盜罪之成立，不生影響（最高法院
    30年上字第3023號判例要旨參照）。查扣案玩具手槍1 把，
    雖經鑑驗係仿制式克拉克九○玩具槍枝，其槍管內有阻鐵不
    具殺傷力（參見卷附內政部警政署93年4 月5 日刑鑑字第09
    30073393號函），然該槍外型確為仿製槍枝，一般被害人（
    含本件郵局行員）於倉促事變之間，自屬無法區別槍枝真假
    ，而足使被害人心生恐懼、無可抵抗。被告利用上開客觀情
    境，致被害人難以判別所持手槍是否確具殺傷力，至不能抗
    拒，其主觀上當係強盜犯意甚為明確。
  (三)又扣案玩具手槍1 把，經鑑驗不具殺傷力，已如前述，惟按
    刑法上所稱之「兇器」，係指具有危險性，可資行兇，使人
    之生命、身體安全發生危險之器具而言。扣案之玩具手槍雖
    經鑑驗槍管內有阻鐵而不具殺傷力，惟係塑膠材質製成，質
    地甚為堅硬，足徵持該手槍槍柄或槍身敲擊人身，足以造成
    傷害，自屬兇器無疑。
  (四)綜上，被告基於強盜犯意，持堪為兇器使用之扣案玩具手槍
    ，以客觀上足致一般人不能抗拒之脅迫手段，致在場工協郵
    局員工不能抗拒，並任由被告搜刮櫃台抽屜內現金61萬5000
    元，並放置事先準備之白色旅行袋等情，事證明確，被告攜
    帶兇器強盜犯行洵堪認定。
二、被告涉犯未指定犯人誣告罪部分
    上開誣告事實，業據被告乙○○坦承不諱，核與證人即被告
    之妻柯秀惠於警詢時之陳述，並有汽車失竊報案資料在卷可
    查，足認被告此部分之自白，與事實相符，應可採信。被告
    涉犯未指定犯人誣告罪，事實明確，應依法論科。
三、按行為後法律有變更者，適用行為時之法律。但行為後之法
    律有利於行為人者，適用最有利於行為人之法律，刑法第2
    條第1 項定有明文（刑法第2 條係規範行為後法律變更所生
    新舊法律比較適用之準據法，是刑法第2 條本身雖經修正，
    但該條文既屬適用法律之準據法，本身尚無比較新舊法之問
    題，應逕適用裁判時之刑法第2 條規定以決定適用之刑罰法
    律）。又比較時應就罪刑有關之共犯、未遂犯、想像競合犯
    、牽連犯、連續犯、結合犯，以及累犯加重、自首減輕暨其
    他法定加減（如身分加減）與加減例等一切規定，綜其全部
    罪刑之結果而為比較（最高法院95年第8 次刑事庭會議決議
    參照）。查被告為上開行為後，刑法第33條第5 款、第47條
    、第51條第5 款等規定，業於94年2 月2 日修正公布，自95
    年7 月1 日起施行，茲就比較情形分述如下：
  (一)本件被告所犯刑法第171 條第1 項未指定犯人誣告罪之法定
    刑有罰金刑之規定，而依被告行為時之刑法第33條第5 款規
    定規定，罰金刑為銀元1 元（即新臺幣3 元）以上；但被告
    行為後之現行刑法第33條第5 款係規定罰金刑為新臺幣1000
    元以上，以百元計算之，經比較修正前、後關於科處罰金刑
    之最低刑度規定，自應以被告行為時之刑法較有利於被告。
  (二)刑法第47條、第49條關於累犯之規定，乃以出於故意再犯有
    期徒刑以上之罪者為限，並增訂強制工作而免其刑之執行者
    ，於受強制工作處分之執行完畢或一部之執行而免除後，5
    年內故意再犯有期徒刑以上之罪者，以累犯論之規定（擬制
    累犯）；且刪除「依軍法」受裁判者，不適用累犯之規定，
    以求司法與軍法一致。是以修正後之累犯範圍已有所減縮及
    擴張，當屬科刑規範事項之變更，亦應依「從舊從輕」原則
    比較適用（最高法院97年度台上字第396 號判決要旨）。查
    被告係故意再犯上開強盜及誣告之罪，依修正前、後之刑法
    第47條規定，均成立累犯，適用修正後之規定，對被告並未
    較有利。
  (三)修正前刑法第51條第5 款規定：「宣告多數有期徒刑者，於
    各刑中之最長期以上，各刑合併之刑期以下，定其刑期。但
    不得逾二十年。」修正後刑法第51條第5 款則規定：「宣告
    多數有期徒刑者，於各刑中之最長期以上，各刑合併之刑期
    以下，定其刑期。但不得逾三十年」，而以「修正前」刑法
    第51條第5 款規定較有利於被告。
  (四)再依修正前刑法第68條規定罰金加減者，僅加減其最高度，
    然修正後刑法第67條規定罰金加減者，其最高度及最低度同
    加減之。比較新舊法規定，以修正後之刑法對被告有利。
  (五)綜上全部比較結果，本件情形，顯以修正前之規定較有利於
    被告，揆諸上揭說明，被告所為上開強盜及誣告行為，應一
    體適用被告行為時即修正前之規定，予以論處，合先敘明。
四、核被告所為係犯刑法第330 條第1 項之攜帶兇器強盜罪及同
    法第171 條第1 項未指定犯人誣告罪。被告利用不知情之柯
    秀惠（被告之配偶）至警局謊報上開車輛失竊，應論以間接
    正犯。被告所犯上開2 罪間，犯意各別，行為互殊，應予分
    論併罰。又被告曾有如犯罪事實欄所述之犯罪科刑執行完畢
    情形，有卷附臺灣高等法院被告前案紀錄表可按，其受有期
    徒刑執行完畢後，於5 年內故意再犯有期徒刑以上之本件2
    罪，應依修正前刑法第47條第1 項規定，均論以累犯，並加
    重其刑。按犯刑法第171 條第1 項之罪，於所誣告之案件，
    裁判或懲戒處分確定前自白者，減輕或免除其刑，同法第17
    2 條定有明文。查被告於本案偵查及本院審理時已自白上開
    誣告犯行，有筆錄在卷可考，且其所誣告之案件並未進行裁
    判程序，是其自白亦應屬在所誣告之案件裁判確定前（含根
    本未進行裁判程序之情形）所為者，爰依上開法條之規定，
    減輕其刑，並先加後減之。
五、爰審酌被告乙○○前有偽造文書及竊盜前科，素行不佳，正
    值壯年，因經商失敗，積欠債務，竟持客觀上得為兇器之玩
    具槍強盜金融機構，對社會治安影響重大，惡性甚巨，又為
    免因強盜犯行遭警查獲，另利用其不知情之配偶柯秀惠向警
    局謊報汽車失竊，企圖混淆司法偵察之方向，其惡性程度非
    輕，惟念其犯後坦認犯行，態度尚可，犯罪過程中未造成在
    場被害人身體受到侵害，及其犯罪動機、手段、犯罪所生之
    危害等一切情狀，分量處如主文所示之刑。並依修正前刑法
    第51條第5 款之規定定應執行刑。
六、扣案之仿制式克拉克九○玩具槍枝1 把（槍枝管制編號0000
    000000）、白色旅行袋1 個、白色棉質手套1 雙、絲襪1 支
    ，均為被告所有，業據其供述在案，且均為前揭強盜犯行所
    用之工具，如上所述，爰依刑法第38條第1 項第2 款之規定
    ，宣告沒收。再者，扣案之子彈12顆，雖為被告所有，惟經
    內政部警政署刑事警察局刑事警察局鑑定結果，認為火藥及
    彈頭結構，均認不具殺傷力，自非違禁物，且係在被告高雄
    市○○區○○路285 號18樓住處所查獲，並未用於本件之強
    盜犯行，自非供犯罪所用之物，不另宣告沒收。又扣案海洛
    因2 包（共計毛重1.1 公克）、吸管製鏟子1 支，應於被告
    另涉毒品危害防制條例案件中宣告沒收，且於本件犯行無涉
    ，亦無庸宣告沒收。
七、又被告所犯上開未指定犯人誣告罪其犯罪時間雖在96年4 月
    24日前，惟被告前經本院以93年7 月15日雄院貴刑紀緝字第
    620 號通緝書通緝在案，而未於96年12月31日自動歸案接受
    審判，自不得依中華民國96年罪犯減刑條例予以減刑，附此
    敘明。
據上論斷，應依刑事訴訟法第299 條第1 項前段、刑法第2 條第
1 項前段、第38條第1 項第2 款、第171 條第1 項、第172 條、
第330 條第1 項、修正前刑法第47條、第55條第5 款，刑法施行
法第1 條之1 ，判決如主文。
本案經檢察官呂乾坤到庭執行職務。
中    華    民    國    97    年    2     月    29    日
                  刑事第十二庭  審判長  法  官  洪碩垣
                                        法  官  張  震
                                        法  官  施介元
以上正本證明與原本無異。
如不服本判決應於收受本判決後10日內向本院提出上訴書狀，並
應敘述具體理由，如未敘述上訴理由者，應於上訴期間屆滿後20
日內補提理由書狀於本院（均須按他造當事人之人數附繕本）「
切勿逕送上級法院」。
中    華    民    國    97    年    3     月    3     日
                                        書記官  謝群育
附錄本判決論罪科刑法條
中華民國刑法第330條
犯強盜罪而有第321 條第1 項各款情形之一者，處7 年以上有期
徒刑。
中華民國刑法第171條
未指定犯人，而向該管公務員誣告犯罪者，處1 年以下有期徒刑
、拘役或300元以下罰金。


司法院資訊處製作；財團法人民間司法改革基金會備份。
